【裁判字號】    97,交聲,3212
【裁判日期】    980119
【裁判案由】    違反道路交通管理處罰條例聲明異議
【裁判全文】
臺灣臺北地方法院交通事件裁定        97年度交聲字第3212號
原處分機關  臺北市交通事件裁決所
異  議  人  甲○○
即受處分人
上列異議人即受處分人因違反道路交通管理處罰條例案件，對於
臺北市交通事件裁決所民國97年10月31日所為之處分（北市裁催
字第裁22-AEW855992號），聲明異議，本院裁定如下：
    主  文
異議駁回。
    理  由
一、原處分意旨略以：異議人即受處分人甲○○於民國97年7 月
    19日14時47分許駕駛車牌號碼3297-ER 號自小客車，行經臺
    北市○○街左轉瑞光路時，經警舉發「紅燈左轉」之違規，
    因而依道路交通管理處罰條例第53條第1 項規定，處罰鍰新
    臺幣（下同）5,400 元，並依同條例第63條第1 項第3 款規
    定記違規點數3 點之處分。
二、異議意旨略以：異議人日前接獲臺北市交通事件裁決所北市
    裁催字第裁22-AEW855992號裁決書（裁決日期：中華民國97
    年10月31日），惟本件並無該裁決書所載之違規事實，為此
    具狀聲明異議等語。
三、按汽車駕駛人駕駛汽車，應遵守道路交通標誌、標線、號誌
    之指示，道路交通安全規則第90條前段定有明文。又道路交
    通標誌標線號誌設置規則第206 條第5 款第1 目規定「圓形
    紅燈」之行車管制號誌係表示禁止車輛通行，並不得超越停
    止線或進入路口。汽車駕駛人，行經有燈光號誌管制之交岔
    路口闖紅燈者，處新臺幣1,800 元以上5,400 元以下罰鍰；
    違反第53條者，記違規點數3 點，道路交通管理處罰條例第
    53條第1 項、第63條第1 項第3 款亦規定甚明。再按交通警
    察掣單舉發違反道路交通管理處罰條例所列之違規事實，本
    質上為行政處分，係公務員基於職務上之權力，依法就特定
    之具體事件所為具有公法上效果之單方行政行為，基於公務
    員為公法上行為具有公信力之原則，該行政處分當可被推定
    為真正，其據以依法處分之事實認定亦推定為正確，本此公
    信原則，立法者賦予行政機關制定違反道路交通管理事件統
    一裁罰基準及處理細則，使執勤警員得當機處分，以達其維
    護交通秩序、安全之行政目的，反之，若謂公務員一切行政
    行為均需預留證據以證其實，則國家行政必窒礙難行，據此
    ，刑事訴訟法就犯罪證據有關之規定中與屬行政秩序罰之交
    通違規裁罰本質不合之部分，自不在準用之列。是若無證據
    足資證明執勤警員之舉發有誤或有捏造事實違法取締之情事
    ，則執勤警員本其維護交通秩序、安全職責所為之舉發，自
    應受到合法、正確之推定。
三、經查：
  (一)異議人於97年7 月19日14時47分許，駕駛車牌號碼3297-ER
    號自小客車沿臺北市○○街行駛，行經臺北市○○街與瑞光
    路口時，闖越陽光街之紅燈左轉瑞光路，為乙○○○○攔停
    並填製臺北市政府警察局北市警交字第AEW855992 號舉發違
    反道路交通管理事件通知單，因異議人不服舉發，提出申訴
    ，經臺北市政府警察局內湖分局於97年12月2 日北市警內分
    交字第09736753100 號函覆舉發無誤，臺北市交通事件裁決
    所乃依道路交通管理處罰條例第53條第1 項之規定裁處異議
    人罰鍰5,400 元，並依同法第63條第1 項記違規點數3 點，
    異議人於收受該裁決書後於期限內提起異議等情，有上開舉
    發通知單、臺北市政府警察局內湖分局97年12月2 日北市警
    內分交字第09736753100 號函、臺北市交通事件裁決所北市
    裁催字第裁22-AEW855992號違反道路交通管理事件裁決書、
    聲明異議狀等各1 份附卷可稽。
  (二)異議人固坦承於97年7 月19日14時47分許，駕駛車牌號碼32
    97-ER 號自小客車沿臺北市○○街行使，行經陽光街與瑞光
    路口左轉一情不諱，惟矢口否認有何闖越紅燈之違規行為，
    辯稱確實沒有紅燈左轉云云。經本院訊問證人即本件舉發乙
    ○○○○關於異議人本件遭查獲之經過，證人洪信智結證稱
    ：97年7 月19日14時19分許，我在瑞光路上南往北向與陽光
    街口機車停等區內等待紅燈，當時我是停在瑞光路上，燈號
    是紅燈，當瑞光路號誌轉為綠燈時，我左方陽光街西往東向
    突然衝出一輛白色的自小客車往北轉，當時我看右手邊陽光
    街上的號誌是紅燈，所以我認定該自小客車是紅燈左轉，當
    時我前面的號誌是綠燈，才看到那輛自小客車轉出來等語明
    確，參以當時天氣晴、證人洪信智配戴足度眼鏡，且自84年
    起即執行交通勤務，亦經證人洪信智於本院調查時證述在卷
    ，堪認證人洪信智應無辨識錯誤之情形，足見異議人確有闖
    越臺北市○○街紅燈左轉之違規行為至明，異議人上開所辯
    ，尚不足採。
  (三)另查本件異議人違規行為，係警員當場攔停告發，而無異議
    人違規照片以資佐證，固易生舉發警員與違規人之爭執，然
    按當時乙○○○○係執行交通勤務而舉發違反道路交通管理
    處罰條例所列之違規事實，本質上為行政處分，依首揭說明
    ，該行政處分所認事實當可被推定為真正，且本件違規係由
    警員當場攔停舉發，其所憑之證據尚有執勤警員本身之舉證
    ，其與一般公路上依有顯示違規車輛車號之違規照片逕行舉
    發之情形自屬有別，本院參酌警察為維持秩序，取締違規駕
    車僅是依法執行職務，自無偏頗立場之必要，且警員係屬司
    法警察人員之一份子，應深切明白出庭作證具結後，應據實
    陳述之義務及如有偽證應受處罰之嚴重後果，證人洪信智於
    本院訊問時，在本院告知證人具結之義務及偽證之處罰並命
    其朗讀結文並具結後，仍為上開證述，是其所為證言，應屬
    真實可信。況證人洪信智乃是依法令執行公務之警員，與異
    議人素昧平生，並無恩怨，實無捏造事實違法取締之理，是
    其證言自屬可信。
四、綜上所述，異議人確有如舉發違反道路交通管理事件通知單
    所載之違規事實，應可認定。故原處分機關據以援引上開規
    定，裁處如上開裁決書處罰主文所示之罰鍰並記違規點數，
    並無不當，本件異議為無理由，應予駁回。
五、據上論斷，應依道路交通案件處理辦法第19條，裁定如主文
    。
中    華    民    國    98    年    1     月    19    日
                              交通法庭法  官  林芳華
以上正本證明與原本無異
如不服本裁定應於送達後5日內向本院提出抗告狀
                                      書記官  林鈴芬
中    華    民    國    98    年    1     月    19    日


司法院資訊處製作；財團法人民間司法改革基金會備份。
